【裁判字號】    99,交聲,3000
【裁判日期】    991229
【裁判案由】    聲明異議
【裁判全文】
臺灣高雄地方法院交通事件裁定        99年度交聲字第2995號
                                    99年度交聲字第2996號
                                    99年度交聲字第2997號
                                    99年度交聲字第2998號
                                    99年度交聲字第2999號
                                    99年度交聲字第3000號
                                    99年度交聲字第3001號
                                    99年度交聲字第3002號
                                    99年度交聲字第3003號
                                    99年度交聲字第3004號
原處分機關  高雄市政府交通局
異  議  人
即受處分人  顏美娜即勝原興娃娃樂園商行
上列受處分人即異議人因違反道路交通管理處罰條例案件，對於
高雄市政府交通局99年10月5 日所為之處分（處分案號：高市交
裁字第裁32-1AE174903號、第裁32-1AE176731號、第裁32-1AE17
8610號、第裁32-1AE180141號、第裁32-1AE181447號、第裁32-1
AE1819 01 號、第裁32-1AE183215號、第裁32-1AE184673號、第
裁32-1AE148996號、第裁32-1AE150829號），聲明異議，本院裁
定如下：
    主  文
異議均駁回。
    理  由
一、原處分意旨略以：異議人即受處分人顏美娜即勝原興娃娃樂
    園商行所有之車牌號碼000 －000 號重型機車於附表所示之
    時點在道路收費停車處所停車經催繳不依規定繳費，經臺北
    市停車管理工程處以舉發違反道路交通管理事件通知單舉發
    ，嗣經原處分機關依道路交通管理處罰條例第56條第2 項規
    定，均裁處罰鍰新臺幣（下同）300 元等語。
二、異議意旨略以：異議人所有之車牌號碼000 －000 號重型機
    車，因員工北上騎乘使用，未留意機車停放停車格是否收費
    而遭舉發，惟異議人之商行地址設於高雄市六合二路夜市裡
    ，營業時間為下午5 點以後，信件接收有困難，未曾收到停
    車費補繳通知，致逾期受罰，盼能以最低金額繳納，為此聲
    明異議，請求撤銷如附表所示之原處分等語。
三、按受處分人不服公路主管機關所為之處罰，得於接到裁決書
    之翌日起20日內，向管轄地方法院聲明異議，道路交通管理
    處罰條例第87條第1 項定有明文。查本件原處分機關於99年
    10月5 日以附表所示之裁決書裁處異議人上開處分，異議人
    於99年10月11日收受該裁決書後不服，並於99年11月1 日具
    狀向本院聲明異議等情，有上開裁決書及其送達證書、聲明
    異議狀及其上收文戳章在卷足參，未逾前開法定期間，是本
    件聲明異議之程序為合法，先予敘明。
四、次按汽車駕駛人在道路收費停車處所停車，未依規定繳費，
    主管機關應書面通知駕駛人於7 日內補繳，並收取必要之工
    本費用，逾期再不繳納，處300 元罰鍰，道路交通管理處罰
    條例第56條第2 項定有明文。又逕行舉發者，應按已查明之
    資料填註車牌號碼、車輛種類、車主姓名及地址，並於舉發
    通知單上方空白處加註逕行舉發之文字後，由舉發機關送達
    被通知人；逕行舉發者，其應到案之日期距舉發日為30日；
    違反道路交通管理事件行為人，未依規定自動繳納罰鍰，或
    未依規定到案聽候裁決，處罰機關應依違反道路交通管理事
    件統一裁罰基準表，於舉發通知單送達且逾越應到案期限60
    日之3 個月內，逕行裁決之，違反道路交通管理事件統一裁
    罰基準及處理細則第11條第1 項第4 款、第15條第1 款、第
    44條第1 項分別定有明文。又處理違反道路交通管理事件，
    有關文書送達之程序，依行政程序法之規定；送達由行政機
    關自行或交由郵政機關送達；送達，於應受送達人之住居所
    、事務所或營業所為之；於應送達處所不獲會晤應受送達人
    時，得將文書付與有辨別事理能力之同居人、受僱人或應送
    達處所之接收郵件人員；送達不能依前2 條規定為之者，得
    將文書寄存送達地之地方自治或警察機關，並作送達通知書
    兩份，一份黏貼於應受送達人住居所、事務所、營業所或其
    就業處所門首，另一份交由鄰居轉交或置於該送達處所信箱
    或其他適當位置，以為送達；由郵政機關為送達者，得將文
    書寄存於送達地之郵政機關；違反道路交通管理事件統一裁
    罰基準及處理細則第5 條，行政程序法第68條第1 項、第72
    條第1 項前段、第73條第1 項、第74條第1 項、第2 項定有
    明文。
五、經查：車牌號碼000 －000 號重型機車登記為異議人所有，
    異議人之車籍登記地址為高雄市○○區○○○路00○0 號1
    樓乙情，業經本院依職權查對車籍資料無誤，有車號查詢重
    型機車車籍1 紙在卷可稽；而本件異議人分別於附表所示時
    間，在臺北市文林路收費停車處所停車未繳費，經催繳後仍
    不依規定繳納，經臺北市停車管理工程處逕行舉發，而舉發
    違反道路交通管理事件通知單業據郵政機關送達至受處分人
    位於高雄市○○區○○○路0000號1 樓營業所，惟因未獲會
    晤本人亦無受領文書之同居人、受雇人或應受送達處所接收
    郵件人員，而於附表所示時間將該舉發通知書1 份寄存於高
    雄新興郵局，另1 份置於該送達處所信箱或其他適當位置，
    以為送達等情，有臺北市停車工程處99年12月9 日北市停管
    字第00000000000 號函附補發舉發違反道路交通管理事件通
    知單、違規通知單退件信封、寄存送達證書及停車費查詢表
    等件在卷可查。是異議人在道路收費停車處所停車經催繳不
    依規定繳費，由臺北市停車管理工程處逕行舉發，而舉發違
    反道路交通管理事件通知單業已寄存送達於異議人車籍資料
    所登記之營業所，異議人未曾於原處分機關裁決前自動繳納
    罰鍰或依規定到案聽候裁決，原處分機關乃逕行裁決，並依
    據道路交通管理處罰條例第56條第2 項規定，裁處異議人每
    件罰鍰300 元，因異議人之勝原興娃娃樂園商行業於99年7
    月22日歇業，有經濟部商業司商業登記資料查詢1 紙可按，
    故原處分機關嗣將裁決書於99年10月11日送達異議人顏美娜
    位於花蓮市○○里○○路000 ○0 號住處，於法並無不合；
    異議人固稱商行營業時間為下午5 點以後，信件接收有困難
    云云，然查，依異議人所陳，其時確仍於該址營業，復觀之
    上揭寄存送達證書所示，已依法將通知單為寄存送達，客觀
    上足可令異議人收取送達之文件，自難僅因異議人每日之特
    定時段無法收取郵件，即得謂送達不合法，從而，本件異議
    為無理由，應予駁回。
六、另違反道路交通管理處罰條例之行為經開立舉發通知單，該
    舉發通知單僅屬交通主管機關據以裁罰之依據，並非交通主
    管機關所為之終局性裁罰處分，而行為人因交通違規遭開立
    舉發通知單後，迄至移送交通主管機關裁罰之期間，道路交
    通管理處罰條例並未設有時效之規定，應依95年2 月25日公
    布施行之行政罰法第27條規定：「行政罰之裁處權，因三年
    期間之經過而消滅」，是本件之裁罰尚未逾法定之3 年時效
    期間。又道路交通管理事件統一裁罰基準及處理細則第44條
    第1 項規定：「違反道路交通管理事件行為人，未依規定自
    動繳納罰鍰，或未依規定到案聽候裁決，處罰機關應依基準
    表於通知單送達且逾越應到案期限六十日之三個月內，逕行
    裁決之。」此係主管機關即交通部與內政部為補充道路交通
    管理處罰條例漏未對處罰機關於受理違反道路交通管理事件
    裁決時效所為之補充性質行政命令，然因該細則第44條第1
    項並未規定處罰機關違反「逾越應到案期限六十日之三個月
    」期間之規定時，發生失權之效果，故解釋上該規定屬訓示
    之規定，端在促使各處罰機關儘速處理，以免形成積案，導
    致無法達成交通管理之目的。而處罰機關若未遵守前開期間
    之行政命令規定，應屬行政機關內部獎懲問題，斷不可因此
    而解釋為具有失權之效果，否則無異與訓示規定之解釋相扞
    格。是原處分機關雖未於舉發通知單送達且逾越應到案期限
    60 日 之3 個月內逕行裁決，遲至逾越應到案期限60日之3
    個月後之99年10月5 日始為裁決，然該裁決效力並不因逾越
    前述裁罰基準及處理細則所定期限之規定，而失其效力，附
    此敘明。
據上論斷，應依道路交通案件處理辦法第19條，裁定如主文。
中    華    民    國    99    年    12    月    29    日
                  交通法庭      法  官  高瑞聰
以上正本證明與原本無異。
如不服本裁定，應於收受送達後5 日內向本院提出抗告狀。
中    華    民    國   100    年    1     月    3     日
                                書記官  林修弘
附表
┌─┬───────┬──────┬──────┐
│編│  異議案號    │            │            │
│  ├───────┤  違規時間  │  舉發通知  │
│號│  裁決案號    │            │  送達時間  │
├─┼───────┼──────┼──────┤
│1 │99交聲2995號  │97年1月15日 │97年4月21日 │
│  ├───────┤12時50分    │            │
│  │高市交裁字第裁│            │            │
│  │32-1AE174903號│            │            │
├─┼───────┼──────┼──────┤
│2 │99交聲2996號  │97年1 月16日│97年4月21日 │
│  ├───────┤13時32分    │            │
│  │高市交裁字第裁│            │            │
│  │32-1AE176731號│            │            │
├─┼───────┼──────┼──────┤
│3 │99交聲2997號  │97年1 月17日│97年4月21日 │
│  ├───────┤12時58分    │            │
│  │高市交裁字第裁│            │            │
│  │32-1AE178610號│            │            │
├─┼───────┼──────┼──────┤
│4 │99交聲2998號  │97年1 月18日│97年4月21日 │
│  ├───────┤13時4分     │            │
│  │高市交裁字第裁│            │            │
│  │32-1AE180141號│            │            │
├─┼───────┼──────┼──────┤
│5 │99交聲2999號  │97年1 月19日│97年4月21日 │
│  ├───────┤12時39分    │            │
│  │高市交裁字第裁│            │            │
│  │32-1AE181447號│            │            │
├─┼───────┼──────┼──────┤
│6 │99交聲3000號  │97年1 月20日│97年4月28日 │
│  ├───────┤15時6分     │            │
│  │高市交裁字第裁│            │            │
│  │32-1AE181901號│            │            │
├─┼───────┼──────┼──────┤
│7 │99交聲3001號  │97年1 月21日│97年4月28日 │
│  ├───────┤12時23分    │            │
│  │高市交裁字第裁│            │            │
│  │32-1AE183215號│            │            │
├─┼───────┼──────┼──────┤
│8 │99交聲3002號  │97年1 月22日│97年4月28日 │
│  ├───────┤12時30分    │            │
│  │高市交裁字第裁│            │            │
│  │32-1AE184673號│            │            │
├─┼───────┼──────┼──────┤
│9 │99交聲3003號  │96年12月28日│97年3月27日 │
│  ├───────┤16時25分    │            │
│  │高市交裁字第裁│            │            │
│  │32-1AE148996號│            │            │
├─┼───────┼──────┼──────┤
│10│99交聲3004號  │96年12月29日│97年3月27日 │
│  ├───────┤16時07分    │            │
│  │高市交裁字第裁│            │            │
│  │32-1AE150829號│            │            │
└─┴───────┴──────┴──────┘

司法院資訊處製作；財團法人民間司法改革基金會備份。
